臺灣高雄地方法院刑事判決　　　　　　100年度審訴字第668號
公　訴　人　臺灣高雄地方法院檢察署檢察官
被　　　告　蔡藍文
上列被告因毒品危害防制條例案件，經檢察官提起公訴（100年
度偵字第149號），被告就被訴事實為有罪之陳述，經本院告知
簡式審判程序之旨，並聽取被告與公訴人之意見後，本院裁定進
行簡式審判程序，判決如下：
    主  文
蔡藍文施用第一級毒品，處有期徒刑捌月，扣案注射器壹組、夾
鏈袋壹只，均沒收之；又施用第二級毒品，處有期徒刑肆月；又
持有第三級毒品純質淨重貳拾公克以上，處有期徒刑肆月，扣案
之第三級毒品愷他命壹包（驗前純質淨重陸拾伍點捌零柒公克，
含包裝袋壹只）沒收之。應執行有期徒刑壹年貳月，扣案之第三
級毒品愷他命壹包（驗前純質淨重陸拾伍點捌零柒公克，含包裝
袋壹只）、注射器壹組、夾鏈袋壹只，均沒收之。
    事  實
一、蔡藍文前於民國81、84、85年間因肅清煙毒條例等案件，經
    法院分別判處有期徒刑3年4月（尚有殘刑1年8月4日）、3年
    4月、12年、3年8月（上開2案合併定應執行刑15年）確定，
    各該案件接續執行，於95年11月13日縮短刑期假釋出監付保
    護管束，嗣因撤銷假釋，續執行殘刑（未構成累犯）。又其
    於96年間因施用毒品案件，經本院以96年度毒聲字第723號
    、第1722號分別裁定送觀察勒戒、及入戒治處所施以強制戒
    治，於97年8月8日因停止戒治處分出監，並由臺灣高雄地方
    法院檢察署檢察官以97年度戒毒偵字第392號為不起訴處分
    確定。詎其仍未戒除毒癮，（一）於前開強制戒治執行完畢
    釋放後5 年內，分別基於施用第一級毒品海洛因、第二級毒
    品甲基安非他命之犯意，於99年10月14日10時許，在其高雄
    市○○區○○街11之3 號4 樓住處內，先後不詳方式，分別
    施用第一級毒品海洛因及第二級毒品甲基安非他命1 次；
    （二）又明知愷他命為毒品危害防制條例第2 條第2 項第3
    款所列之第三級毒品，不得持有達純質淨重20公克以上，仍
    基於持有第三級毒品愷他命之犯意，於99年10月15日下午2
    時許，在高雄市○○路與成功路口，向真實姓名年籍不詳綽
    號「阿林」之成年男子，以不詳代價，購入純質淨重已逾20
    公克以上之愷他命（驗前純質淨重約65.807公克）1 包，而
    非法持有。嗣於99年10月15日14時40分許在高雄市○○區○
    ○路與復興路口，蔡藍文因另案遭通緝為警逮補，並當場扣
    得注射器1 組、夾鏈帶1 只及愷他命1 包，經徵得其同意後
    採尿送驗，結果呈嗎啡、可待因及安非他命、甲基安非他命
    陽性反應。
二、案經高雄市政府警察局保安警察大隊移送臺灣高雄地方法院
    檢察署檢察官偵查起訴。
    理  由
一、本件被告蔡藍文所犯為死刑、無期徒刑、最輕本刑為3 年以
    上有期徒刑以外之罪，其於準備程序中就被訴事實為有罪之
    陳述，經本院告知簡式審判程序之旨，並聽取當事人意見後
    ，合議庭認宜進行簡式審判程序，爰依刑事訴訟法第273 條
    之1第1項規定，裁定由受命法官獨任進行簡式審判程序，合
    先敘明。
二、上開犯罪事實業據被告蔡藍文於本院審理時坦承不諱；又其
    為警所採集尿液經送檢驗後結果呈嗎啡、可待因、安非他命
    及甲基安非他命之陽性反應，有保安警察大隊移送專責組偵
    辦毒品危害防制條例嫌疑人尿液採證代碼表（尿液代號：
    L專－99721）及高雄市立凱旋醫院99年12月02日之濫用藥物
    尿液檢驗報告（檢體編號：L專－99721）各1份附卷可稽；
    至扣案之第三級毒品愷他命1包，經送驗確含愷他命成份，
    有高雄市立凱旋醫院100年01月24日之濫用藥物成品檢驗鑑
    定書1 紙在卷可參。復有扣案之注射針頭1 支、夾鏈袋1 只
    等物可資佐憑，足認被告自白核與事證相符，自得為認定被
    告犯罪之依據。故本案事證明確，被告犯行堪以認定。按觀
    察、勒戒或強治戒治執行完畢後5 年內，再犯毒品危害防制
    條例第10條施用毒品罪者，應依法訴追，毒品危害防制條例
    第23條第2 項定有明文。本件被告前經本院裁定送觀察勒戒
    及強制戒治，於97年8 月8 日執行完畢釋放乙節，有卷附本
    院院內裁判案件紀錄表、臺灣高等法院被告前案紀錄表各1
    份在卷可參。是被告於觀察、勒戒及強制戒治執行完畢後5
    年內，再犯施用毒品罪行，依前開法條規定，自應依法論科
    。
三、核被告所為係犯毒品危害防制條例第10條第1 項之施用第一
    級毒品、同條例第10條第2 項之施用第二級毒品罪及同條例
    第11條第5 項持有第三級毒品純質淨重20公克以上罪。被告
    持有第一級、第二級毒品之行為，均已為其後施用之高度行
    為所吸收，均不另論罪。被告所犯上開三罪，犯意各別、行
    為互殊，應分論併罰。本院審酌被告前經觀察勒戒及強制戒
    治執行完畢，猶不思戒除毒癮，顯見其並無堅定戒癮之意志
    ，足徵其吸毒惡習已深，積重難返，倘藉由相當之刑罰矯治
    其惡習，令其心生警惕，非不可挽救其因多次施用毒品致戕
    害身心之惡害於一役，及其犯後終能坦承犯行之態度等一切
    情狀，分別量處如主文所示之刑，並依刑法第51條第5 款之
    規定，定其應執行刑，以示懲儆。
四、扣案之愷他命為第三級毒品，非屬毒品危害防制條第18 條
    第1項前段規定應沒收銷毀之查獲之第一、二級毒品，且同
    條項中段所指查獲之第三、四級毒品應沒入銷毀之規定，專
    指查獲施用或持有之第三、四級毒品，尚不構成犯罪行為，
    而應由查獲機關以行政處分之「沒入銷燬」程序處理而言，
    其乃屬行政罰之性質，非刑罰之從刑，要不得由法院諭知「
    沒收銷燬」之，故前開扣得之愷他命，自無從由法院依該條
    項規定諭知沒入銷燬刑事處分。惟被告本件持有純質淨重20
    公克以上第三級毒品之行為，既已構成刑事犯罪，該第三級
    毒品即屬不受法律保護之違禁物，應依刑法第38條第1項第1
    款之規定，宣告沒收（最高法院99年度台上字第338號判決
    、95年度台上字第911號判決參照），公訴意旨認應依該條
    規定予以沒收銷燬，容有誤會。至於包覆扣案愷他命之包裝
    袋，為被告連同愷他命一起取得，衡情該包裝袋與其內毒品
    難以析離，且亦無析離實益，自應整體視為毒品，併依刑法
    第38條第1項第1款規定諭知沒收。而送驗耗損部分之毒品既
    已滅失，爰不另宣告沒收。另扣案之注射器1組、夾鏈袋1只
    ，為被告所有供施用第一級毒品犯罪所用之物，業據被告供
    陳在卷，應依刑法第38條第1 項第2 款之規定予以宣告沒收
    。
五、據上論斷，應依刑事訴訟法第273 條之1 第1 項、第299 條
    第1項前段，毒品危害防制條例第10條第1項、第2項，刑法
    第11條前段、第51條第5 款、9 款、第38條第1 項第1 款、
    第2 款，判決如主文。
本案經檢察官李英霆到庭執行職務。
中    華    民    國    100    年    4    月   13     日
                      刑事第十庭  法  官  廖建瑜
以上正本證明與原本無異。
如不服本判決應於收受送達後10日內向本院提出上訴書狀，並應
敘述具體理由；如未敘述上訴理由者，應於上訴期間屆滿後20日
內向本院補提理由書（均須按他造當事人之人數附繕本）「切勿
逕送上級法院」。
中    華    民    國   100    年    4     月    13    日
                                  書記官  李崑良
附錄本案論罪科刑法條：
毒品危害防制條例第10條
施用第一級毒品者，處 6 月以上 5 年以下有期徒刑。
施用第二級毒品者，處 3 年以下有期徒刑。
毒品危害防制條例第11條
持有第一級毒品者，處3年以下有期徒刑、拘役或新臺幣5萬元以
下罰金。
持有第二級毒品者，處2年以下有期徒刑、拘役或新臺幣3萬元以
下罰金。
持有第一級毒品純質淨重10公克以上者，處1年以上7年以下有期
徒刑，得併科新臺幣1百萬元以下罰金。
持有第二級毒品純質淨重20公克以上者，處6月以上5年以下有期
徒刑，得併科新臺幣70萬元以下罰金。
持有第三級毒品純質淨重20公克以上者，處3年以下有期徒刑，
得併科新臺幣30萬元以下罰金。
持有第四級毒品純質淨重20公克以上者，處1年以下有期徒刑，
得併科新臺幣10萬元以下罰金。
持有專供製造或施用第一級、第二級毒品之器具者，處1年以下
有期徒刑、拘役或新臺幣1萬元以下罰金。